臺灣高等法院民事裁定　九十一年度家抗字第八三號
　　　抗　告　人　　財政部國有財產局
　　　法定代理人　　李瑞倉
　　　訴訟代理人　　高志達
　　　複　代理人　　林靜如
右抗告人因相對人甲○○聲請指定被繼承人鄭思橋遺產管理人事件，對於中華民國九
十一年二月十九日臺灣臺北地方法院九十一年度管字第九號所為裁定提起抗告，本院
裁定如左：
      主      文
原裁定廢棄。
相對人於原法院之聲請駁回。
聲請及抗告程序費用由相對人負擔。
      理      由
一、抗告意旨略以：被繼承人鄭思橋於民國九十年十二月七日死亡，經原法院裁定指
    定抗告人為鄭思橋之遺產管理人，惟經查證被繼承人鄭思橋為行政院國軍退除役
    官兵輔導委員會列管之榮民，依臺灣地區與大陸地區人民關係條例第六十八條第
    一項規定：「現役軍人或退除役官兵死亡而無繼承人、繼承人不明或繼承人因故
    不能管理遺產者，由主管機關管理其遺產。」，及退除役官兵死亡無人繼承遺產
    管理辦法第四條規定「亡故退除役官兵遺產，除設籍於行政院國軍退除役官兵輔
    導委員會（以下簡稱輔導會）所屬安養機構者，由該安養機構為遺產管理人外；
    餘由設籍地輔導會所屬退除役官兵服務機構為遺產管理人。」，本案應由行政院
    國軍退除役官兵輔導委員會為被繼承人鄭思橋之遺產管理人，原法院指定抗告人
    為被繼承人鄭思橋之遺產管理人，實有未洽。因此提起抗告，聲明原裁定廢棄，
    駁回相對人之聲請。
二、本件相對人於原法院聲請意旨略以：聲請人為被繼承人鄭思橋之養女，鄭思橋隻
    身在台，迄無繼承人出面辦理繼承登記，又無親屬會議可指定遺產管理人，因此
    聲請指定被繼承人鄭思橋之遺產管理人等語，並提出被繼承人戶籍謄本、自書遺
    囑為證，原法院爰依民法第一千一百七十七條、第一千一百七十八條之規定、裁
    定選任抗告人為被繼承人鄭思橋之遺產管理人，且為承認繼承之公示催告。
三、按繼承開始時，繼承人之有無不明，而無親屬會議或親屬會議未於一個月內選定
    遺產管理人者，利害關係人或檢察官，得聲請法院選任遺產管理人，並由法院依
    公示催告程序，定六個月以上期限，公告繼承人，命其於期限內承認繼承，民法
    第一千一百七十七條、第一千一百七十八條固規定甚明。惟臺灣地區與大陸地區
    人民關係條例第六十八條第一項、第三項另規定：「現役軍人或退除役官兵死亡
    而無繼承人、繼承人不明或繼承人因故不能管理遺產者，由主管機關管理其遺產
    。」「第一項遺產管理辦法，由國防部及行政院國軍退除役官兵輔導委員會分別
    擬訂，報請行政院核定發布之。」而行政院國軍退除役官兵輔導委員會據此於八
    十二年一月二十日頒布、八十八年五月十一日修正施行之退除役官兵死亡無人繼
    承遺產管理辦法第四條明文規定「亡故退除役官兵遺產，除設籍於行政院國軍退
    除役官兵輔導委員會（以下簡稱輔導會）所屬安養機構者，由該安養機構為遺產
    管理人外；餘由設籍地輔導會所屬退除役官兵服務機構為遺產管理人。」，是若
    退除役官兵死亡而無繼承人、繼承人不明或繼承人因故不能管理遺產者，由行政
    院國軍退除役官兵輔導委員會所屬被繼承人設籍之安養機構或被繼承人設籍地退
    除役官兵服務機構為其法定遺產管理人，為其管理遺產，已無庸另聲請法院裁定
    選任遺產管理人（司法院秘書長八十二年四月二十七日（八二）秘臺廳民三字第
    ○四九三八號函參照）。查本件被繼承人鄭思橋生前係陸軍行政中校，于五十八
    年一月一日退伍，屬退除役官兵，業據行政院國軍退除役官兵輔導委員會台北縣
    榮民服務處指派代理人蔡明哲到庭陳明無誤，並有陳報狀及該處蓋章證明之榮民
    資料在卷可稽。依前開說明，應由國軍退除役官兵輔導委員會所屬被繼承鄭思橋
    生前設籍地（台北縣）退除役官兵服務機構（即行政院國軍退除役官兵輔導委員
    會台北縣榮民服務處）為其法定遺產管理人，無庸聲請法院裁定指定。是本件相
    對人聲請指定被繼承人鄭思橋之遺產管理人，於法未合，原法院未注意被繼承人
    為退除役官兵，已有法定遺產管理人，仍又選任抗告人為遺產管理人，自非允洽
    。抗告人指摘原裁定不當，為有理由，自應由本院予以廢棄，駁回相對人於原法
    院之聲請，爰裁定如主文。
中　　　華　　　民　　　國　　九十一　　年　　　四　　　月　　　十  　　日
　　　　　　　　　　　　　　　　民事第十五庭
　　　　　　　　　　　　　　　　　　審判長法　官　劉　靜　嫻
　　　　　　　　　　　　　　　　　　　　　法　官　陳　昆　煇
　　　　　　　　　　　　　　　　　　　　　法　官　吳　光　釗
右正本係照原本作成。
如不服本裁定，應於收受送達後十日內向本院提出抗告狀，並應繳納抗告費新台幣四
十五元正。
中　　　華　　　民　　　國　　九十一　　年　　　四　　　月　　十二　　　日
　　　　　　　　　　　　　　　　　　　　　書記官　李　卓　英
